臺灣高等法院刑事裁定　　　　　　　　　　　　　　九十一年度聲再字第二九七號
　　再審聲請人
　　即受判決人　甲○○
右列再審聲請人因貪污治罪條例案件，對於最高法院九十一年度台上字第三三八八號
中華民國九十一年六月二十日確定判決（本院九十年度上更（二）字第三六號、臺灣
台北地方法院八十五年度訴字第四九七號、臺灣台北地方法院檢察署八十四年度偵字
第二二七一四號），聲請再審，本院裁定如左：
    主  文
再審之聲請駁回。
    理  由
一、聲請意旨略稱：（一）、查原判決認定再審聲請人即該案被告甲○○係綽號「小
    草」之警員，因收受另一上訴人即「一全揚徵信事業有限公司」（以下簡稱一全
    揚公司）總經理陳坤成交付之賄款，代為查詢客戶委辨之入出境資料地址、前科
    、通緝等資料，而為違背職務之行為等事實，已始終為聲請人所堅決否認，聲請
    人甲○○在台北縣調查站接受調查時，即一再供稱：「不認識（陳坤成），也沒
    有去過該徵信公司」「我沒有為徵信業務代查資料」「我不認識一全揚徵信的人
    ，不知道該公司電話，也不曾打電話給該公司人員」等情不移（八十四年偵字第
    八八０九號卷４、５頁）。同案已決被告唐麗娟在台南市調查站應訊時，雖供稱
    ：「小草是查車籍、前科、通緝、出入境等資料：：但我並不清楚各管道真實身
    份」「小草的管道費現金是向林楓珮領取」等語（同上卷十七、十八頁），但無
    法供出「小草」之真名實姓。而同案另一已決被告林楓珮，亦供稱：「給小草管
    道費，有時候是我算好以後拿給陳坤成轉交，有時候是唐小姐直接拿給陳坤成轉
    交」「有（見過小草），我剛到一全揚擔任管道工作時，小草有約我們聚餐，以
    後又見過幾次，八十四年春節前，公司在南京東路海霸王餐廳吃尾牙，也有請他
    」（同上卷二十頁），其在檢察官偵查中經當庭問以「甲○○是否為貴公司查車
    籍、前科、入出境資料之管道」答稱：「我不知道，我沒看過他」，又問：「那
    查資料之管道是何名字？」答稱：「不曉得真名，只知叫小草」（八十四年偵字
    第二二七一四號四十三頁），在地院審理時，經問以：「小草是誰？是否是甲○
    ○？」復供稱：「不是，和我看過的不一樣」 (一審卷八十頁）其在本院前審調
    查庭時，又供稱：「我沒見過甲○○（八十七年十月十三日高院前審訊問筆錄）
    ，始終不曾指認上訴人甲○○即係受賄洩密綽號「小草」之警員。又上訴人陳坤
    成在台南市調查站應訊時供稱：「我不知小草真實身份，也未見過小草：：林楓
    珮均將小草的管道費交給我，我則收歸我私人所有」「我不知該小草係何人，亦
    未向我收取管道費」，「我不認識甲○○，未利用其為一全揚徵信公司管道」，
    （八十四年偵字第二二七一四號卷二九、三十頁）。其在檢察官偵查中並供稱：
    「我們公司小姐，將要付給小草的酬勞交給我，我自己私吞」「小草是公司小組
    編的代號，有無此人我不知道」（同上卷三三）。其在地院審理時，又供稱：「
    甲○○我不認識」「甲○○呼叫器是車禍去世陳（繼廣）先生給我的，因我沒有
    時間和陳先生聯絡，陳拿呼叫器給我，我拿給公司小姐，若要查什東西就call陳
    先生」「陳從八十二、八十三年便開始做我管道、聯絡都是公司聯絡，我聽他叫
    小草，不知是不是他，他長得瘦瘦的，約一七０公分，膚色比我黑」，核與上訴
    人甲○○供稱：「因呼叫器有被人用過，我又換了」（以上見一審卷八二、八三
    ）及該徵信公司助理洪淑芬在台北縣調查站訊時所供：「八十四年元月初，我們
    公司尾牙，大家曾在一起吃飯，我曾見過他（小草）幾次，身高約一七０公分，
    皮膚黑黑的，但不知其姓名」等情節均相吻合（八十四年他字第四五五號卷八三
    頁），而上訴人甲○○在該段期間內因車禍傷及腿部不良於行，改調內勤，少晒
    太陽，皮膚自皙，並非所指皮膚黑黑之「小草」。（二）「由上所述管道費，係
    由陳坤成及林楓珮二人負責交付相關人。但陳坤成始終否認認識「小草」其人，
    更否認曾經交付管道費與「小草」。而林楓珮由偵查至法院審判供詞，亦無隻字
    片語，承認曾有交付管道費與甲○○之事實。一全揚公司兩位負責與管道人士打
    交道之陳坤成、林楓珮均矢口否認識聲請人甲○○，並否認有交付管道費與聲請
    人，此二人之供詞即是對聲請人最有利之有力証據，原判決院未予採信即應以再
    審程序就此新証據加以調查採信，為聲請人無罪之判決。（三）且若聲請人果然
    是「小草」，何以八十二至八十四年二月間，全無與陳坤成一通聯絡電話？而林
    楓珮八十二至八十四年間聯絡管道又是誰呢？林楓珮說有四人，為何不將四人查
    清楚？筆錄中有一位陳姓者，陳某到底在管道中扮何角色，是否就是「小草」均
    未見調查交待，益見此確實之証據遭到疏忽。而如果聲請人確係「小草」，「小
    草」又曾出現在一全揚公司八十四年尾牙聚餐，何以無人認識聲請人，包括陳坤
    成、林楓珮均不曾見過聲請人，而他們所見過之「小草」是身高約一七０公分，
    皮膚黑黑者其人，與聲請人甲○○身高、長相、膚色完全相反。足見參與尾牙宴
    會之「小草」，另有其人，絕非甲○○，本案原判未將隱形人「小草」揪出，遽
    將聲請人判定為「小草」，審判之草率莫此為甚。另聲請人從無如最高法院判決
    理由所引：「甲○○曾供明：我以前綽號叫「小草」」之自白，併予敘明。（四
    ）另聲請人因呼叫器曾遭人盜拷而更改過號碼，自不能因舊號碼被人盜用，遽判
    定聲請人即「小草」。至於負責與管道「小草」連絡之林楓珮非但不認識聲請人
    ，且其聽聲音亦覺聲請人錄音與其接觸「小草」之聲音不同。益見電話錄音非聲
    請人之聲音。而原判並無任何直接証據，僅憑聲紋比對，率爾判定「小草」就是
    聲請人，聲請人即是「小草」，嚴重違背証據法則。總據上述理由：爰依刑事訴
    訟法第四百二十條規定為聲請人利益聲請再審云云。
二、查有罪之判決確定後，為受判決人之利益聲請再審，必其聲請之理由合於刑事訴
    訟法第四百二十條第一項所定情形之一或第四百二十一條有足生影響於判決之重
    要證據漏未審酌者，始准許之。
三、按刑事訴訟法第四百二十條第一項規定：有罪之判決確定後，有左列情形之一者
    ，為受判決人之利益，得聲請再審︰（一）原判決所憑之證物已證明其為偽造或
    變造者。（二）原判決所憑之證言、鑑定或通譯已證明其為虛偽者。（三）受有
    罪判決之人，已證明其係被誣告者。（四）原判決所憑之通常法院或特別法院之
    裁判已經確定裁判變更者。（五）參與原判決或前審判決或判決前所行調查之法
    官，或參與偵查或起訴之檢察官，因該案件犯職務上之罪已經證明者，或因該案
    件違法失職已受懲戒處分，足以影響原判決者。（六）因發現確實之新證據，足
    認受有罪判決之人應受無罪、免訴、免刑或輕於原判決所認罪名之判決者。同條
    第二項復規定：前項第一款至第三款及第五款情形之證明，以經判決確定，或其
    刑事訴訟不能開始或續行非因證據不足者為限，得聲請再審。經查，觀之本件聲
    請意旨內容，得知聲請人指稱：原確定判決有刑事訴訟法第四百二十條得聲請再
    審之事由云云，無非係基以：（一）聲請人甲○○始終否認其即為洩漏車籍等機
    密資料給「一全揚公司」之「小草」警員；又同案已決被告唐麗娟、林楓珮、陳
    坤成等始終否認認識「小草」其人，更否認曾經交付管道費與「小草」；而林楓
    珮由偵查至法院審判供詞，亦無隻字片語，承認曾有交付管道費與甲○○之事實
    。一全揚公司兩位負責與管道人士打交道之陳坤成、林楓珮均矢口否認識聲請人
    甲○○，並否認有交付管道費與聲請人，此二人之供詞即是對聲請人最有利之有
    力証據，原判決未予採信即應以再審程序就此新証據加以調查採信，為聲請人無
    罪之判決。（二）且若聲請人果然是「小草」，何以八十二至八十四年二月間，
    全無與陳坤成一通聯絡電話？筆錄中有一位陳姓者，陳某到底在管道中扮何角色
    ，是否就是「小草」均未見調查交待，益見此確實之証據遭到疏忽。又何以無人
    認識聲請人，包括陳坤成、林楓珮均不曾見過聲請人，而他們所見過之「小草」
    是身高約一七０公分，皮膚黑黑者其人，與聲請人甲○○身高、長相、膚色完全
    相反。足見參與尾牙宴會之「小草」，另有其人，絕非甲○○，本案原判未將隱
    形人「小草」揪出，遽將聲請人判定為「小草」，審判之草率莫此為甚。另聲請
    人從無如最高法院判決理由所引：「甲○○曾供明：我以前綽號叫「小草」」之
    自白。（三）另聲請人因呼叫器曾遭人盜拷而更改過號碼，自不能因舊號碼被人
    盜用，遽判定聲請人即「小草」。至於負責與管道「小草」連絡之林楓珮非但不
    認識聲請人，且其聽聲音亦覺聲請人錄音與其接觸「小草」之聲音不同。益見電
    話錄音非聲請人之聲音。而原判並無任何直接証據，僅憑聲紋比對，率爾判定「
    小草」就是聲請人，聲請人即是「小草」，嚴重違背證據法則云云為論據。但查
    本院核認聲請人所舉上揭再審理由，與刑事訴訟法第四百二十條第一項所列（一
    ）原判決所憑之證物已證明其為偽造或變造者。（二）原判決所憑之證言、鑑定
    或通譯已證明其為虛偽者。（三）受有罪判決之人，已證明其係被誣告者。（四
    ）原判決所憑之通常法院或特別法院之裁判已經確定裁判變更者。（五）參與原
    判決或前審判決或判決前所行調查之法官，或參與偵查或起訴之檢察官，因該案
    件犯職務上之罪已經證明者，或因該案件違法失職已受懲戒處分，足以影響原判
    決者。等之規定無一相符。且關於前揭（一）至（三）及（五）之情形，依照刑
  事訴訟法第四百二十條第二項之規定，該情形之證明，以經判決確定，或其刑事
    訴訟不能開始或續行非因證據不足者為限，但查聲請人並未提出有經判決確定，
    或其刑事訴訟不能開始或續行非因證據不足之證據供本院審認，是聲請人即不得
    依照刑事訴訟法第四百二十條第一項第一款至第五款之規定聲請再審至明。本院
    所餘應審認判斷者，唯有本件再審之聲請是否符合刑事訴訟法第四百二十條第一
    項第六款之規定。
四、次按有罪之判決確定後，因發見確實之新證據，足認受有罪判決之人應受無罪、
    免訴、免刑或輕於原判決所認罪名之判決者，固得為受判決人之利益，聲請再審
    ，刑事訴訟法第四百二十條第一項第六款固定有明文。但所謂發見確實之新證據
    ，係指當時已經存在而發見在後或審判時未經注意之證據，且就該新證據之本身
    形式上觀察，毋須經調查程序，顯然可認為足以動搖原確定之判決者而言（參照
    最高法院三十五年特抗字第二一號、四十年台抗字第二號判例）。設若聲請人所
    謂之「新證據」，於原判決於判決時已經捨棄不採，衡情即非該刑事訴訟法第四
    百二十條第一項條第六款所謂發見之新證據，自不得據為聲請再審之原因。又該
    款所謂之「新證據」，必須可認為確實足以動搖原確定判決，而為受判決人有利
    之判決者為限，若僅係他人於事後追述當時所見情形之空洞言詞，而顯然不足以
    推翻原確定判決所憑之證據者，即非該款所謂確實之新證據。
五、經查原確定判決認定聲請人甲○○係任臺北市政府警察局中山分局警備隊之警察
    ，係依據法令從事公務之人員，且負有保守其因職務而知悉之政府機關機密之義
    務，因同案被告陳坤成於八十二年一月至八十四年六月間，在臺北市○○○路○
    段七五號五樓一全揚公司，擔任總經理並實際負責公司之業務，與該公司已滿十
    八歲之職員即同案被告唐麗娟、林楓珮共同基於行賄之概括犯意，推由陳坤成出
    面，向甲○○，期約賄買洩漏有關人民出入境紀錄、地址、前科、通緝、更名等
    職務上應保守秘密之資料，林楓珮負責與甲○○聯絡並查詢前述各種資料事宜，
    並於每月月底彙整賄款明細，製作「管道費用結帳表」，交唐麗娟審核、陳坤成
    複核後，由唐麗娟列冊將應付予甲○○之款項交由林楓珮、陳坤成，分別轉交予
    甲○○，甲○○竟基於概括犯意，承諾陳坤成等人，連續收受賄賂而違背職務洩
    漏秘密。甲○○利用其從事調查職務而得向各警察局通報台或相關業務主管機關
    查詢案件關係人資料之機會，於八十二年一月間至八十四年六月間，連續以每件
    新臺幣（下同）四百元至八百元不等之價額，為一全揚公司查詢特定對象之入出
    境紀錄、地址（以車號查址）、前科、通緝、更名等中華民國國防以外應行秘密
    之消息，並使用綽號「小草」資為掩飾，以電話向林楓珮洩漏該等消息，並先後
    自林楓珮處收受賄款共計二十五萬六千七百零二元。經查甲○○於該案調查及審
    理時均矢口否認有何職、洩密等犯行，並辯稱：渠與其餘被告均不認識，渠亦
    非綽號「小草」者，渠從未代一全揚公司委託而查詢任何資料，遑論收取報酬云
    云。惟查，觀之原確定判決乃基於以下之證據意見：「（一）被告陳坤成與另被
    告即共犯林楓珮、唐麗娟如何合謀分工向被告甲○○行賄，而由被告甲○○提供
    職務上所探知之人民出入境紀錄、地址（以車籍查址）、前科、通緝、更名之情
    形，已分據被告陳坤成及共犯被告林楓珮、唐麗娟在調查站訊問時坦白承認，被
    告陳坤成於台南市調查站八十四年十月二十七日調查時陳稱：我與我父親陳有郎
    合組全揚（一全揚之誤）公司，由我父親擔任公司董事長，我則擔任公司業務經
    理，實際公司業務由我負責．．．全揚公司經由各分支機構招攬客戶，各分支機
    構會將客戶委託需查資料報到一全揚徵信公司管理部，管理部內由職員林楓珮負
    責聯絡查詢各類資料的管道，林楓珮將各分支機構要查的資料告知管道，由管道
    透過各種方式，取得資料後，回報給林楓珮，林楓珮再將查得資料轉告各分支機
    構，林楓珮與管道多以電話、呼叫器或電話秘書等方式聯絡。．．．我私人關係
    的管道是『王先生』即王憲進，『陳先生』即陳繼廣，其他「金山」、「大展」
    、「大統」是查資料的同業，除此以外林楓珮是否有聯絡其他管道，我則不清楚
    ，... 我不知『小草』真實身分，也未見過『小草』，我審閱管道費用時知道『
    小草』是查戶政、警政等資料的管道，但林楓珮均將「小草」的管道費交給我」
    等語（見二二七一四號偵查卷第二十七頁反面至第二十九頁）；共犯被告唐麗娟
    於台南市調查站八十四年六月二十八日訊問時陳稱：「我知道一全揚公司查詢資
    料管道的真實身分均掌握在陳坤成手中，陳坤成將管道號及聯絡方式交待給一全
    揚公司林楓珮小姐，由林楓珮執行與管道聯絡查詢資料業務。我知全揚（一全揚
    之誤）公司管道有「王先生」是查勞保資料，「陳先生」是查戶藉資料，「小草
    」是查車籍、前科、通緝、出入境等資料，．．．我確知以上資料必須向公務機
    關取得，故以上『管道』中確有具公務員身分者，．．．管道費用係由聯絡管道
    之林楓珮於每月底製作『管道賢用結帳表』交由我審核，我則依每月管道查詢資
    料明細表詳加核對，核對金額無誤後，即交由陳坤成複核，複核無誤後，再由我
    做帳將應付管道款項支票交由林楓珮轉交給管道，唯『王先生』、『陳先生』、
    『小草』三名管道費用係以現金支付，其中『王先生』、『陳先生』是由陳坤成
    直接交付管道費，『小草』的管道費現金是向林楓珮領取。... 」等語（見八八
    ○九號偵查卷第十六頁反面至第十八頁）；共犯被告林楓珮於台北縣調查站八十
    四年六月七日訊問時陳稱：「我所連絡之管道大都是陳坤成交待我連絡的，部分
    管道是有待查資料時再打電話，或呼叫器聯絡，如小草、王先生等人，聯絡方式
    敘明如下：小草聯絡電話000000000、000000000、王先生0
    00000000，．．．大部分管道都不願意透露身分與真實姓名，，．．．
    最近較少聯絡的管道『王先生』本名王憲進，渠與化名『小草』、『陳先生』三
    人都是警員」等語（見四五五號他卷第四四頁至第四六頁）；共犯被告林楓珮於
    台南市調查站八十四年六月二十八日訊問時陳稱：「我對『王憲進』、『小草』
    、『陳先生』等人的身分並不確知，但因王憲進和小草常自稱是警察，並且能查
    詢警政相關資料，所以才相信他是公務人員，．．．小草是我到公司以前就有的
    管道，．．．『小草』與全揚公司一直合作並收管道費直到今年六月才停止聯絡
    ，．．．，」等語（見二二七一四號偵查卷第二十至第二十一頁反面）。互核被
    告陳坤成與共犯被告林楓珮、唐麗娟此部分之供述相符，非不可採信；再參以被
    告甲○○於台北縣調查站八十四年六月十六日訊問時亦自承其呼叫器號碼為00
    0000000號，（見八八○九號偵查卷第四頁反面、第七頁）；在在足證共
    犯被告林楓珮、唐麗娟前引諸多供述均屬真實，被告陳坤成、共犯被告林楓珮、
    唐麗娟此部分前引供述，自足供採為不利於被告甲○○本件犯行之認定基礎。（
    二）被告陳坤成在偵、審中亦翻異前供，亦稱其並未對被告甲○○行賄。惟查本
    案搜索查獲前，法務部調查局臺南市調查站曾報奉臺灣臺南地方法院檢察署檢察
    官核准，對涉案犯罪嫌疑人實施通訊監察，並錄得已判決有罪確定之共犯被告林
    楓珮與所謂「管道」（即被告甲○○等受託為一全揚公司代查管制資料之人）之
    通話內容，並經法務部調查局鑑定之結果認與被告甲○○本人之音質相同，此有
    電話監譯報告表、監聽錄音譯文、法務部調查局八十五年五月十六日八五陸三字
    第八五○六七五八一號鑑定通知書在卷（附於原審卷第一一八頁）及臺南市調查
    站八八南肅字第五○四六九號函附通訊監察書影本在卷可憑。再參以該錄音譯文
    （證物編號二第一至十一頁）所載，確有涉及查詢特定人之前科、通緝、車號、
    年籍、車籍、戶籍等資料之對話內容，共犯被告林楓珮在本院前審審理中亦坦承
    上述電話監聽譯文所示之內容，確係其與「管道」相互間以電話通話之內容（見
    本院上訴審卷第一二○頁反面）。而依八十四年一月廿七日下午三時五四分（○
    二）0000000號電話監譯報告表所載，該電話錄音內容所示用以聯絡之呼
    叫器號碼為000000000，復與被告甲○○所使用之呼叫器號碼相同，再
    依當日及八十四年三月二日下午五時三分之監譯報告表，該「管道」表示過年與
    八十四年三月三日將回高雄云云，亦經被告甲○○在調查中直承確為其當時之行
    程無訛（見八八○九號偵查卷第五頁及扣押證編號二之監譯報告表）。本院前審
    （更一審）再向法務部調查局函調前述音質鑑定之聲紋比對圖譜，經核亦與所為
    鑑定結果相符，益證被告甲○○即為「小草」要無疑義。被告甲○○雖質疑並迭
    辯稱其聲音聲譜與送鑑定之錄音帶之聲音聲譜線條並不相同云云，惟證人即前述
    法務部調查局聲紋鑑定之鑑定人班定遠於本院受命法官九十年七月六日調查時，
    到庭陳稱：「鑑定有二種方法，一種是語言分析，一種是圖譜，兩種綜合判斷，
    所謂語言分析是將受鑑定人一般說話的聲音音質、音色加以比對，圖譜之部分，
    將聲音輸入圖譜，圖譜是其聲音頻率分佈，我們比對結果，錄音帶的聲音與他本
    人聲音的頻率非常近似，我們是依經驗及分佈的圖區及型態都類似來判斷，依照
    我們的經驗加以判斷，特殊用語、腔調、年齡、出生地、教育程度等都是我們考
    慮的因素」等語，足證前述法務部調查局所為之聲紋鑑定，要係經過多種方法仔
    細比對無誤所為之認定，應無誤判之可能，被告甲○○前述否認鑑定結果之所辯
    ，要非可採。（三）被告陳坤成雖亦稱其「我不知『小草』真實身分，也未見過
    『小草』」云云，共犯被告林楓珮雖於調查站訊問中陳稱：「（播放甲○○八十
    四年六月十六日偵訊錄影帶）影帶中的被訊問人是否小草？）那人不是我見過的
    小草，但聲音很像」云云；惟查被告陳坤成於調查站訊問中亦陳稱「我審閱管道
    費用時知道『小草』是查戶政、警政等資料的管道，但林楓珮均將「小草」的管
    道費交給我」等語，再參以共犯被告林楓珮前引供述，「小草」之管道係共犯被
    告林楓珮到職前即有之管道，且小草管道費算好以後，即由共犯被告林楓珮拿給
    被告陳坤成轉交，有時候是由共犯被告唐麗娟直接拿給被告陳坤成轉交等情，業
    據共犯被告林楓珮供述甚明。另參以後述「小草」與共犯被告林楓珮間之通話錄
    音帶，經鑑定聲紋之結果，「小草」之聲音音質確與被告甲○○相同（詳後述）
    ，共犯被告林楓珮亦自承該錄音內容確係伊與「小草」間之對話無訛。是足證被
    告陳坤成此部分以其不知『小草』真實身分，也未見過『小草』云云，共犯被告
    林楓珮陳稱「那人（指被告甲○○）不是我見過的小草」云云，尚非得資為被告
    甲○○有利之證明。查本件再審意旨所載再審理由，均業經本院前開確定判決調
    查斟酌後，認被告即本件聲請人上揭所辯並不足採，並將批駁論斷之理由詳細載
    明於判決中，聲請人竟就已經原確定判決所捨棄不採之事項再度執為本件聲請再
    審之依憑，核與刑事訴訟法第四百二十條第一項第六款發見確實之「新證據」之
    要件不符。另查聲請人所主張有利判決之前揭理由，並非無須經過調查而足以動
    搖原確定判決之情形者，殊與「發現確實之新證據」之意義不符，自難據為聲請
    再審之理由，應無疑義。
六、從而，本件再審之聲請，為無理由，應予駁回。
七、應依刑事訴訟法第四百三十四條第一項之規定裁定如主文。
中      華      民      國    九十一    年      八      月     五     日
                              臺灣高等法院刑事第九庭
                                  審判長法  官  李  文  成
                                        法  官  官  有  明
                                        法  官  周  盈  文
右正本證明與原本無異。
如不服本裁定應於收受送達後五日內向本院提出抗告書狀。
                                        書記官  余  姿  慧
中     華     民     國      九十一     年       八      月     五      日
